臺灣桃園地方法院刑事判決　　　　　　 94年度交易字第115號
公 訴 人　臺灣桃園地方法院檢察署檢察官
被　　告　甲○○　41歲民國.
上列被告因業務過失傷害案件，經臺灣桃園地方法院檢察署檢察
官提起公訴（93年度偵字第6449號），被告於本院準備程序時，
就被訴事實為有罪之陳述，經告知簡式審判程序之旨及聽取當事
人意見後，本院合議庭裁定由受命法官獨任進行簡式審判程序，
判決如下：
      主  文
甲○○從事業務之人，因業務上之過失傷害人致重傷，處有期徒
刑捌月。
      事  實
一、甲○○係振富起重機有限公司僱用之堆高機司機，為從事駕
    駛業務之人，明知堆高機非屬汽車範圍可任意行駛於道路之
    動力機械，依規定應向公路監理機關申請核發臨時通行證，
    始得憑證行駛於道路，交通部基於安全考量，已於民國八十
    六年五月二十六日，以路臺（八六）監字第○五二○九號，
    通知各公路監理機關不宜再核發堆高機之臨時通行證，自不
    得擅自駕駛堆高機行駛於道路上，竟仍於九十三年三月二十
    三日下午二時二十五分許，駕駛禁止行駛於道路之引擎號碼
    為0000000號之堆高機，自位在桃園縣龜山鄉○○路
    ○段九○七號之振富起重機有限公司出發，欲至桃園縣龜山
    鄉○○路二六六號工作，嗣駛至桃園縣龜山鄉○○路二六八
    號址時，發現原桃園縣龜山鄉○○路二六六號址係在巷內，
    其業已錯過，遂欲倒車後退再行右轉至巷內，甲○○本即應
    注意堆高機係屬不得行駛於道路之動力機械，且更應注意於
    行車起步前，應顯示方向燈，並注意前後左右有無行人，如
    有，應禮讓行人優先通行，且依當時天候狀況為晴、日間有
    自然光線、路面乾燥、無缺陷、無障礙且視距良好，並無不
    能注意之情事，竟疏未注意及此，貿然自桃園縣龜山鄉○○
    路二六八號處起步倒車，適有丙○○行經該處，因甲○○突
    倒車之舉而閃避不及，致遭甲○○所駕駛倒車中之堆高機撞
    擊，而跌坐在該堆高機左後輪處，甲○○因疏未發現上情，
    復駕堆高機右轉前進，致該堆高機之左後輪碾壓丙○○之右
    腿，使丙○○受有右下肢粉碎性骨折及軟組織缺損等傷害，
    經送私立長庚紀念醫院林口分院急救，該院於事故發生當日
    即緊急進行右大腿膝上截肢手術，致毀敗丙○○一肢之機能
    而受重傷害。甲○○於肇事後，隨即報警處理，在其犯罪未
    發覺之前，向前至現場處理本案之桃園縣政府警察局龜山分
    局警員自首其罪，並接受裁判。
二、案經被害人丙○○之父親乙○○訴由桃園縣政府警察局龜山
    分局報請臺灣桃園地方法院檢察署檢察官偵查起訴。
    理  由
一、訊之被告甲○○對有於上揭時、地，因駕駛堆高機不慎致撞
    擊被害人丙○○，致被害人跌坐在其所駕堆高機之左後方處
    ，復因未及發現上情，即行右轉，致所駕堆高機左後輪碾壓
    被害人右腿等情，於本院審理時坦承不諱，核與斯時在場之
    目擊證人梁卉茹、郭宗元於警詢、偵查中所述大致相符，並
    有道路交通事故現場圖、道路交通事故調查表各1 紙及現場
    照片在卷足憑。
二、而被害人確因本件交通事故，而受有右下肢嚴重壓砸傷及股
    骨開放性骨折之傷害，經長庚紀念醫院林口分院並於事故發
    生當日即緊急進行右大腿膝上截肢手術，是被害人現右下肢
    踝關節及膝關節已永久缺失，且傷口尚有大面積之皮膚缺損
    等情，有該院所出之診斷證明書一紙及被害人照片三幀在卷
    足憑，是足認被害人於本院件車禍受傷後，已因受傷嚴重而
    截肢，足認被害人所受之傷害，屬刑法第十條第四項第四款
    所稱之毀敗一肢之機能之重傷害。
三、而按依堆高機之構造及公路監理機關之檢驗作業，堆高機並
    非道路交通安全規則第二條第一項第一款所稱之「汽車」，
    係屬道路交通管理處罰條例第三十二條及道路交通安全規則
    第八十三條所稱之「動力機械」，而「動力機械」未請領臨
    時通行證者，不得行駛於道路，且交通部基於道路交通安全
    及堆高機使用安全考量，已於八十六年五月二十六日通函各
    公路監理機關，不宜再核發堆高機之臨時通行證，有交通部
    八十八年二月十二日交路（八十八）字第一一二六號函
    乙份在卷可稽，被告係職業堆高機駕駛人，領有駕駛執照，
    理應知之甚稔，並應注意及之，惟被告竟駕堆高機，自桃園
    縣龜山鄉○○路○段九○七號一路行駛至桃園縣龜山鄉○○
    路二六八號，顯已違背上揭規定，且被告在桃園縣龜山鄉○
    ○路二六八號址時欲倒車之際，本應注意行車起步前，應注
    意前後左右有無行人，如有，應禮讓其先行，道路交通安全
    規則第八十九條第一項第六款定有明文，且依當時天候晴、
    日間有自然光線、路面乾燥、無缺陷、無障礙視距良好，並
    無不能注意之情事，竟疏未注意，而貿然起步倒車，以致肇
    事，是被告未遵守前開道路交通安全規則之規定，不慎肇致
    本件車禍，其應負過失之責自屬灼然。
四、綜上所述，本件事證明確，被告犯行洵堪認定，應依法論科
    。
五、查被告係振富起重機有限公司之堆高機司機，為從事駕駛業
    務之人，其因駕駛堆高機過失致被害人右腿膝上截肢而毀敗
    一肢機能，是核其所為，係犯刑法第二百八十四條第二項後
    段之業務過失致重傷害罪。又被告於其犯罪未發覺前，即向
    桃園縣警察局龜山分局至現場處理本案之警員自首其罪，並
    接受裁判，有桃園縣政府警察局道路交通事故肇事人自首情
    形紀錄表一紙附卷可稽，自應依刑法第六十二條前段規定減
    輕其刑。爰審酌被告身為堆高機司機，知悉政府為維護社會
    大眾行之安全，禁止堆高機行駛於道路，竟為一己之便，冒
    然駕駛堆高機上路，此舉實視公共安全為無物，且其迄今仍
    未與被害人達成和解，然其於本院審理時坦承犯行，且表悔
    意，犯後態度尚稱良好等一切情況，公訴人於蒞庭論告時對
    被告具體求處有期徒刑一年六月，惟參酌被告前無因業務過
    失致人死傷之前科紀錄，本次屬初犯，認公訴人前開具體求
    處有期徒刑一年六月猶嫌過重等一切情狀，量處如主文所示
    之刑。
據上論斷，依刑事訴訟法第二百七十三條之一第一項、第二百九
十九條第一項前段，刑法第二百八十四條第二項後段，第六十二
條前段，罰金罰鍰提高標準條例第一條前段，判決如主文。
本件經檢察官廖先志到庭執行職務。
中　　華　　民　　國　  94  　年　　5 　　月　  24    日
              臺灣桃園地方法院刑事第十庭
                   法  官   柯姿佐
以上正本證明與原本無異。
如不服本判決，應於判決送達後10日內向本院提出上訴狀（應附
繕本），上訴於臺灣高等法院。
　　　　　　　　　 書記官　 張淑芬
中　　華　　民　　國　  94  　年　　5 　　月　  24    日
附錄論罪科刑法條
中華民國刑法第284條第2項
(過失傷害罪)
從事業務之人，因業務上之過失傷害人者，處一年以下有期徒刑
、拘役或一千元以下罰金，致重傷者，處三年以下有期徒刑、拘
役或二千元以下罰金。
